【裁判字號】    99,司家聲,673
【裁判日期】    991115
【裁判案由】    核定遺產管理人報酬
【裁判全文】
臺灣高雄地方法院民事裁定           99年度司家聲字第673號
聲  請  人  楊靖儀律師即被繼承人甲○○之遺產管理人
上聲請人聲請核定遺產管理人報酬事件，本院裁定如下：
    主  文
聲請人任被繼承人甲○○（男，民國○○○年○○月○日生，身
分證統一編號：Ｚ000000000號）之遺產管理人之報酬
核定為新臺幣伍萬元。
程序費用新臺幣壹仟元由被繼承人甲○○之遺產負擔。
    理  由
一、按「遺產管理人，得請求報酬，其數額由親屬會議按其勞力
    及其與被繼承人之關係酌定之。」、「依本法之規定應開親
    屬會議時，由當事人、法定代理人或其他利害關係人召集之
    。」、「親屬會議不能召開或召開有困難時，依法應經親屬
    會議處理之事項，由有召集權人聲請法院處理之。」，民法
    第1183條、第1129條、第1132條第2 項前段分別定有明文。
二、本件聲請意旨略以：（一）聲請人前經本院98年度財管字第
    68號民事裁定選任為被繼承人甲○○之遺產管理人，裁定確
    定後，業已聲請本院以98年度司家催字第380 號裁定對被繼
    承人之債權人及受遺贈人為公示催告，並刊登於台灣新生報
    。經查被繼承人甲○○遺有坐落高雄市○○區○○段一小段
    207 地號土地（面積107 平方公尺，上有陸德資產服務股份
    有限公司設定本金最高限額新臺幣5,000,000 元之抵押權）
    ，及坐落高雄縣梓官鄉○○○○段56之38地號土地（面積39
    平方公尺，於民國85年3 月1 日經債權人台灣土地銀行聲請
    本院以85年度執字第510 號查封），聲請人除發函陸德資產
    服務股份有限公司及台灣土地銀行聲明債權外，並發函中國
    信託商業銀行股份有限公司函詢被繼承人甲○○所持有台灣
    農林股份有限公司股票之股數及股利，並製作遺產清冊申報
    遺產稅，並向地政機關為遺產管理人之登記，國稅局並於98
    年12月8 日核發遺產免稅證明書。（二）本件遺產之公告現
    值為新臺幣（下同）3,578,769 元，抵押權人陸德資產服務
    股份有限公司於98年10月16日陳報債權計為11,991,200元；
    債權人台灣土地銀行於98年10月20日陳報其債權計為40,502
    ,047元，另中國信託商業銀行股份有限公司函覆迄至97年1
    月5 日止被繼承人甲○○所持有之台灣農林股份有限公司股
    票為94股（嗣減資後其持股為57股），並有現金股利。又聲
    請人於99年1 月18日申請台灣集中保管結算所函覆有無保管
    被繼承人甲○○台灣農林公司股票及股數，經其函覆查詢無
    餘額；聲請人於99年3 月29日再函詢被繼承人甲○○之繼承
    人陳淑玲等人是否持有上開股票，據其來信均未持有該股票
    。（三）抵押權人陸德資產服務股份有限公司已向本院聲請
    強制執行（99年度司執字第69947 號），並定於99年11月25
    日下午3 時30分實施第一次公開拍賣，而聲請人為管理本件
    遺產，已陸續代墊必要費用3,718 元，且因上開被繼承人甲
    ○○所有之股票不知去向，聲請人擬向警察機關報案遺失並
    聲請公示催告，聲請裁判費為1,000 元，及本件遺產管理終
    結後，聲請人解任遺產管理人職務之裁判費用1,000 元，亟
    待一併聲明參與分配，爰請求本院酌定本件遺產管理人報酬
    等語。
三、經查：
（一）本件被繼承人甲○○死亡後，其繼承人均已拋棄繼承權，
      且未經親屬會議選定遺產管理人，經本院選任聲請人為被
      繼承人之遺產管理人等情，有聲請人提出之本院98 年 度
      財管字第68號民事裁定暨確定證明書附卷可稽，堪認為真
      實。準此，聲請人顯難召開親屬會議酌定其管理遺產之報
      酬，是其本於利害關係人之地位，聲請本院酌定報酬，洵
      屬有據。
（二）聲請人主張之前揭事實，除上述裁定外，另據其提出被繼
      承人之遺產清冊、財政部高雄市國稅局財產歸屬資料清單
      、土地及建物登記謄本、本院98年度司家催字第380 號裁
      定、公示催告刊登廣告證明單、泰陽聯合律師事務所函、
      遺產稅申報書、財政部台灣省南區國稅局遺產稅免稅證明
      書、陸德資產服務股份有限公司98年10月5 日98陸服字第
      009 號函、台灣土地銀行第六區區域中心98年10月15日六
      區逾字第0980003804號函、中國信託商業銀行股份有限公
      司98年10月7 日中信銀代理字第98200265號函、台灣集中
      保管結算所股份有限公司99年2 月5 日保結投字第099000
      6582號書函、甲○○遺產管理案件支出費用明細表、高雄
      市前金區、楠梓區戶政事務所戶政規費收據、高雄市政府
      地政規費收據、臺灣高雄地方法院自行收納款項統一收據
      、新生報分類廣告費收據、高雄縣政府地方稅務局岡山分
      局地價稅95年01期（月）稅額繳款書、車資證明單、臺灣
      鐵路局票根、台灣集中保管結算所股份有限公司電子計算
      機統一發票等件影本為證，堪信為真實。
（三）本院審酌：被繼承人之遺產有土地2 筆（高雄縣梓官鄉○
      ○○○段0000-0000 地號、高雄市○○區○○段一小段00
      00-0000 地號）及台灣農林股份有限公司股票94股，其遺
      產價額計為3,578,769 元，有財政部高雄市國稅局財產歸
      屬資料清單、財政部台灣省南區國稅局遺產稅免稅證明書
      附卷可參。又被繼承人之債權人有陸德資產服務股份有限
      公司、台灣土地銀行股份有限公司，除此之外，尚無其他
      債權人陳報債權、債務或遺贈，審酌聲請人處理上開事務
      及後續所需時間之久暫、耗費人力之程度及各債權人受償
      權利之保障等一切情狀，認聲請人任被繼承人甲○○遺產
      管理人之報酬金額，核定為50,000元（含已代墊費用），
      即屬適當，爰酌定如主文第1 項所示。
四、末按依法應由關係人（包括聲請人、相對人及其他利害關係
    人）負擔費用者，法院裁定命關係人負擔時，應一併確定其
    數額，非訟事件法第24條第1 項所明定。經核本件聲請事件
    ，應徵之程序費用為1,000 元，依非訟事件法第157 條規定
    ，應由遺產負擔，爰併予確定如主文第2 項所示，併此敘明
    。
五、依非訟事件法第157 條、第24條第1 項，裁定如主文。
六、如對本裁定抗告，須於裁定送達後10日之不變期間內，向本
    院提出抗告狀，並繳納抗告費新臺幣1,000 元。
中    華    民    國    99    年    11    月    15    日
                  家事法庭  司法事務官  宋佳蓁

司法院資訊處製作；財團法人民間司法改革基金會備份。
